臺灣高等法院刑事裁定
111年度抗字第973號
抗  告  人
即  受刑人  王逸光



上列抗告人因聲請定其應執行刑案件，不服臺灣桃園地方法院中
華民國111年5月31日裁定（111年度聲字第1233號），提起抗告
，本院裁定如下：
    主  文
原裁定撤銷。
甲○○犯如附表所示各罪所處之刑，應執行有期徒刑參年捌月。
    理  由
一、查受刑人甲○○所犯如附表所示之各罪，先後經法院判處如附
    表所示之刑確定，且分屬得易科罰金及不得易科罰金之罪，
    經受刑人請求檢察官聲請定應執行之刑。審酌附表編號1、2
    所示之罪，係在短期內所犯施用毒品罪；編號3至6所示，係
    受刑人加入同一詐欺集團擔任車手所犯。綜合考量各罪行為
    態樣、彼此關聯性及受刑人之情狀，依刑法第51條第5款之
    規定，定其應執行之刑4年2月等語。
二、抗告意旨略以：按量刑應符合內部及外部界限，尤以考量相
    同之犯罪類型其責任非難重複程度較高、累進遞減的原則、
    施用毒品案件之成癮者乃病人與販賣毒品罪名之差異、比例
    原則、責任遞減原則等，此已有實務多件案件之見解及裁判
    減輕二分之一之結果可參，從而原審就本案所犯刑期總和5
    年1月，定應執刑有期徒刑4年2月，僅減少11個月，尚屬過
    苛，亦違反刑罰效應遞減、比例及罪刑相當原則；又受刑人
    短期內多次犯詐欺罪，且於案發後均坦承犯行，亦與告訴人
    達成和解，犯後態度尚佳，犯罪情節也非重大，更非集團領
    導幹部，難認有長期監禁之必要，爰請求撤銷原裁定，另為
    妥適之裁定，以利自新等語。
三、按裁判確定前犯數罪者，併合處罰之；數罪併罰，分別宣告
    其罪之刑，其宣告多數有期徒刑者，於各刑中之最長期以上
    ，各刑合併之刑期以下，定其刑期，但不得逾30年，刑法第
    50條第1項前段、第51條第5款定有明文。參其立法意旨，除
    在緩和多數有期徒刑合併執行所造成之苛酷外，更避免責任
    非難之重複，蓋有期徒刑之科處，不僅在懲罰犯罪行為，更
    重在矯治犯罪行為人、提升其規範意識，及回復社會對於法
    律規範之信賴，是應併合處罰之複數有期徒刑倘一律合併執
    行，將造成責任非難效果重複滿足、邊際效應遞減之不當效
    果，甚至有違責任原則，故採行加重單一刑主義，以期責罰
    相當，是法院就應併合處罰之數個有期徒刑宣告定其應執行
    刑時，不僅應遵守法律所定「以宣告各刑中之最長期為下限
    ，各刑合併之刑期為上限，但最長不得逾30年」之外部界限
    ，並應受法秩序理念規範之比例原則、平等原則、責罰相當
    原則、重複評價禁止原則等自由裁量權內部抽象價值要求界
    限之支配，以使輕重得宜，罰當其責，俾符合法律授與裁量
    權之目的，以區別數罪併罰與單純數罪之不同，兼顧刑罰衡
    平原則（最高法院100年度台抗字第440號裁定意旨參照）。
    具體而言，於併合處罰酌定執行刑，應視行為人所犯數罪犯
    罪類型而定，倘行為人所犯數罪屬相同犯罪類型者（如複數
    竊盜、施用或販賣毒品等），於併合處罰時，其責任非難重
    複程度較高，應酌定較低應執行刑；然行為人所犯數罪雖屬
    相同犯罪類型，但所侵犯者為具有不可替代性、不可回復性
    個人法益（如殺人、妨害性自主），於併合處罰時，其責任
    非難重複程度則較低，自可酌定較高應執行刑；另行為人所
    犯數罪非惟犯罪類型相同，且其行為態樣、手段、動機均相
    似者，於併合處罰時，其責任非難重複程度更高，應酌定更
    低應執行刑；反之，行為人所犯數罪各屬不同犯罪類型者，
    於併合處罰時，其責任非難重複程度甚低，當可酌定較高應
    執行刑。至個別犯罪犯罪情節或對於社會之影響、行為人品
    性、智識、生活狀況或前科情形等，除前述用以判斷各個犯
    罪犯罪類型、法益侵害種類、犯罪行為態樣、手段、動機是
    否相同、相似，以避免責任非難過度重複者外，乃個別犯罪
    量處刑罰時已為斟酌之因素，要非定應執行刑時應再行審酌
    者。
四、經查：
　㈠受刑人甲○○所犯如附表編號1至6所示之罪，均經判決確定在
    案，且各罪犯罪時間均在附表編號1所示判決確定之前，又
    其中附表編號3至4之罪部分曾經定應執行刑為有期徒刑2年6
    月，附表編號5至6之罪部分曾經定應執行刑為有期徒刑2年
    等情，此有各該判決書及本院被告前案紀錄表附卷可稽。又
    經原審111年5月4日函詢受刑人表示意見，經受刑人回覆希
    望將其餘5張指揮書部分一併聲請定應執行刑等語，且受刑
    人所犯附表所示各罪中，有得易科罰金之罪（附表編號1至2
    ），復有不得易科罰金之罪（附表編號3至6），茲檢察官依
    受刑人請求向法院聲請合併定應執行刑等情，有受刑人意見
    調查表、臺灣桃園地方檢察署依102年1月23日修正之刑法第
    50條調查受刑人是否聲請定應執行刑調查表在卷可按（見聲
    字第1233號卷第55頁、執聲字第842號卷第7頁），則原審斟
    酌受刑人所犯如附表所示之罪，及檢察官聲請書所附一覽表
    內如附表編號1至6所示各罪，合於數罪併罰之要件，並定其
    應執行有期徒刑4年2月，固非無見。
　㈡惟查，本件受刑人所犯如附表所示各罪，除附表編號1至2為
    施用第二級毒品罪外，其餘所犯皆為罪質相同之詐欺罪類型
    ，所侵害為個人財產法益，尚非具不可替代性、不可回復性
    ，前後行為期間差距未逾1月，其犯罪態樣、手段、動機相
    似，揆諸上揭說明，應於酌定應執行刑之際，考量合併刑罰
    之責任非難重複性較高等情形，而給予相對較高之折抵優惠
    ，俾貫徹罪刑相當原則。是本件原裁定雖審酌各案件之類型
    ，然仍未見具體說明各該罪類型於定應執行刑時所考量之具
    體原則，或有何內部界限之差異或特殊性，僅略以附表編號
    1至6之宣告刑及曾定之執行刑為據，定應執行刑4年2月，固
    無逾越外部界限，難謂其內部界限之理由已備且妥。受刑人
    執此提起抗告，指摘原裁定不當，為有理由。
　㈢另原裁定既已就附表編號1至6之刑之應執行刑為實體審酌，
    則本院自為裁定並未損及受刑人之審級利益，依刑事訴訟法
    第413條後段規定得自為裁定。爰審酌附表編號1至6各罪之
    宣告刑總和上限、各刑中最長期之外部界限(總和為6年5月)
    ，以及衡以前述曾定執行刑之內部界限(總和為5年1月)，兼
    衡本件受刑人所犯附表編號1至2為施用第二級毒品罪，又附
    表編號3至4係犯三人以上共同詐欺取財罪、附表編號5至6係
    犯三人以上共同冒用政府機關及公務員名義詐欺取財罪，（
    編號1至2與編號3至6）侵害法益屬性相近、另編號3至6部分
    參與行為態樣均為提款車手，考量其手段、動機、犯罪次數
    、時間間隔接近等一切情狀，及合併刑罰之責任非難重複程
    度較高，以及刑罰效應隨時間遞減之情形為整體評價，兼衡
    罪刑相當原則、定刑之恤刑目的、刑罰嚇阻犯罪之功能、矯
    治之必要程度等一切情狀，就附表各編號所示之罪所處之刑
    ，定其應執行刑如主文第2項所示。又受刑人所犯如附表編
    號1至2之罪，原雖得易科罰金，惟因與不得易科罰金之附表
    編號3至6之罪併合處罰結果而不得易科罰金時，即無庸為易
    科罰金之記載，附此敘明。
據上論斷，應依刑事訴訟法第413條、第477條第1項，刑法第50
條第1項但書、第2項、第53條、第51條第5款，裁定如主文。
中　　華　　民　　國　　111 　年　　7 　　月　　4 　　日
                  刑事第二十庭  審判長法　官  王復生
　　　　　　　　　　　　　　　　　　　法　官  張紹省
　　　　　　　　　　　　　　　　　　　法　官  蕭世昌
以上正本證明與原本無異。
如不服本裁定，應於收受送達後5日內向本院提出抗告狀。
                                      書記官　吳建甫
中　　華　　民　　國　　111 　年　　7 　　月　　4 　　日
附表：抗告人即受刑人甲○○定應執行刑案件一覽表
編      號  1 2 3 罪      名  毒品危害防制條例 毒品危害防制條例 詐欺 宣  告  刑  有期徒刑3月 有期徒刑4月 有期徒刑1年6月 犯 罪 日 期  106.11.14 106.12.26 106.11.28 偵查機關案號  桃園地檢106年度毒偵字第7322號 桃園地檢107年度毒偵字第3820號 桃園地檢107年度偵字第1138號等 最後 事實審 法院 桃園地院 桃園地院 桃園地院  案號 107年度桃原簡字 第39號 107年度桃原簡字 第155號 108年度原訴字 第67號  判決日期 107.6.20 108.1.10 109.9.9 確定 判決 法院 桃園地院 桃園地院 桃園地院  案號 107年度桃原簡字 第39號 107年度桃原簡字 第155號 108年度原訴字 第67號  判決確定日期 107.7.19 108.6.18 109.10.20 是否為得易科罰金之案件  是 是 否 備       註  桃園地檢107年度 執字第12141號 (108執助496) 桃園地檢108年度 執字第9876號 (108執助500) 1.桃園地檢110年度執字第3225號(110執助160) 2.編號3-4號經桃園地院判決判處應執行有期徒刑2年6月 

編      號  4 5 6 罪      名  詐欺 詐欺 詐欺 宣  告  刑  有期徒刑1年8月 有期徒刑1年4月 有期徒刑1年4月 犯 罪 日 期  106.11.27 106.12.22 106.12.25 偵查機關案號  桃園地檢107年度偵字第1138號等 桃園地檢110年度偵字第5847號  最後 事實審 法院 桃園地院 桃園地院 桃園地院  案號 108年度原訴字 第67號 110年度訴字 第825號 110年度訴字 第825號  判決日期 109.9.9 110.12.8 110.12.8 確定 判決 法院 桃園地院 桃園地院 桃園地院  案號 108年度原訴字 第67號 110年度訴字 第825號 110年度訴字 第825號  判決確定日期 109.10.20 111.1.11 111.1.11 是否為得易科罰金之案件  否 否 否 備       註  1.桃園地檢110年度執字第3225號(110執助160) 2.編號3-4號經桃園地院判決判處應執行有期徒刑2年6月 1.桃園地檢111年度執字第3386號 2.編號5-6號經桃園地院判決判處應執行有期徒刑2年